臺灣高雄地方法院刑事判決　　　　　　　　　　　　　九十一年度訴字第六六號
　　公　訴　人　臺灣高雄地方法院檢察署檢察官
　　被　　　告　戊○○
　　選任辯護人　梁智豪律師
　　　　　　　　戴國石律師
　　　　　　　　蔡吉記律師
　　被　　　告　己○○
　　　　　　　　丙○○
　　　　　　　　壬○○
　　　　　　　　子○○
右列被告等因公共危險等案件，經檢察官提起公訴（九十一年度偵字第一七六０號、
第一七七二號、第三０八四號、暨併案審理九十一年偵字第六七九五號），乙○判決
如左：
    主  文
戊○○共同連續以恐嚇炸船於航道上之方法致生往來之危險，處有期徒刑壹年，己○○、丙○○共同以恐嚇炸船於航道上之方法致生往來之危險，均處有期徒刑柒月，己○○、丙○○均緩刑參年，緩刑期內均付保護管束。扣案之「龍餐廳平台船」壹艘，
及「紅毛港遷村封港炸船」三Ｄ動畫光碟貳拾壹片沒收之。又戊○○、壬○○、子○○共同以非法方法剝奪人之行動自由，戊○○處有期徒刑壹年；壬○○、子○○各處
有期徒刑拾月；壬○○、子○○部分，均緩刑參年，緩刑期內均付保護管束。戊○○
應執行有期徒刑壹年拾月。扣案之「龍餐廳平台船」壹艘及「紅毛港遷村封港炸船」
三Ｄ動畫光碟貳拾壹片均沒收之。
    事  實
一、戊○○前於民國八十五年間因傷害罪及妨害家庭罪，經乙○以八十五年易字第二
    二六三二號判決應執行有期徒刑十月，經上訴於台灣高等法院高雄分院於八十六
    年五月二十七日以八十六年上易字第九九三號判決駁回上訴，緩刑四年確定（不
    構成累犯），竟不知謹慎言行。
二、緣於民國五十七年因將紅毛港劃設為臨海工業區而實施限建，即有他遷之議，及
    於六十一年間，將紅毛港劃出臨海工業區範圍，擬辦理都市計畫，而實施禁建，
    但因該區環境複雜，致規劃困難，而未能順利辦理。戊○○為無黨籍之市議員候
    選人，並組成「紅毛港居民權益促進會」擔任主任委員，因不滿遷村案懸而未決
    及台電煤灰長期汙染紅毛港，即著手策劃相關抗議活動，竟基於恐嚇公眾之概括
    犯意，先於不詳時間，委請不詳之廣告公司設計載有「炸船封港」字樣之大型看
    板，並架設在其己有之「龍餐廳平台船」上，復製作有「炸船封港、紅毛港案、
    攻擊報復」等字樣標語之看板架設在向友人劉明松購得已報廢之車號ＺＩ—四０
    七九號之自小貨車（車主：張晉陸）上，並改裝為宣傳車使用，由不詳司機駕駛
    該宣傳車，在高雄市小港區○○○區○街道沿路穿梭廣播，揚言要在國際航道上
    進行炸船使船沈於航道上，以阻止其他船舶進出之抗議行動，以阻礙高雄港商船
    等船舶之進出之恐嚇手段，並生危害於高雄港第二港口商船航行之安全；復於九
    十一年一月十四日，戊○○、己○○、丙○○等人均明知高雄港第二港口航道係
    高雄港主要航道，每日均有固定國、內外之商船或煤輪進出，竟與不詳姓名、年
    籍之人，均基於共同之犯意聯絡，於是日下午時段即先由部分人民將龍餐廳平台
    船與旭東九號拖船綁住，但適時為警架離，而於是日十八時許，戊○○則在龍餐
    廳平台船上指揮，由丙○○、己○○等人進行綑綁連結二艘拖船與平台船之工作
    ，並由己○○、丙○○先後操作旭東九號拖船將龍餐廳平台船拖出第十船渠區欲
    前往高雄港第二港口主航道上，因高雄港內各船隻均恐懼戊○○進行炸船，生命
    、身體及財產遭受損害而不敢航行，戊○○、丙○○及己○○等人即以此恐嚇手
    段，妨害他人通行高雄港第二航道之權利，並致生水路航行往來之危險，經高雄
    港務局警員制止，戊○○、丙○○、己○○等人仍不睬員警之勸阻與制止，猶執
    意將龍餐廳平台船拖往主航道，於行駛出第十船渠出口時，即遭高雄市港警局強
    制以警艇攔下，並逮捕丙○○、己○○及戊○○等人。
三、戊○○於九十一年一月十四日經警逮捕後，旋經台灣高雄地方法院檢察署檢察官
    訊問後，以新台幣十萬元具保，經由保證人甲○、鍾杜、庚○○、辛○○及癸○○等人聯名出具保證書方式為戊○○具保後，並釋放戊○○，詎戊○○竟不思以
    理性、和平及合法之方式表達訴求，且因不滿壬○○、子○○二人遭逮捕後仍未
    釋放，而於翌日即一月十五日八時許，先前往紅毛港老人亭號召村民前往位於高
    雄市○○區○○路「台電大林燃煤儲運廠」（下稱台電大林煤廠）進行抗議，並
    委由壬○○負責駕駛宣傳車、子○○負責敲鑼宣傳號召民眾前往台電大林煤場抗
    議，於是日九時三十分許（起訴書誤載為十時二十分許），到達台電大林煤廠大
    門，戊○○即帶領子○○、壬○○與多位不詳姓名之居民共同推倒台電大林煤廠
    之門口鐵門後，未經許可無故侵入該大林煤廠內（毀損罪及無故侵入建築物罪部
    分均未據告訴），並擅自進入行政大樓內，因未見廠長，而在四樓之控制室見負
    責操作之運轉員陳振賢，戊○○、子○○及壬○○誤以為主管人員，即要求陳振
    賢下樓並向居民說明台電補償及遷廠事宜，經陳振賢解釋正操作電盤不能離開，
    戊○○竟另行與壬○○及子○○等人共同基於妨害自由之犯意聯絡，由戊○○徒
    手挾住陳振賢之左手臂處，壬○○則以右手抓住陳振賢之右手臂，另以左手扶在
    陳振賢之左肩處，而子○○則在陳振賢後方徒手握住陳振賢脖子處不顧陳振賢之
    意願，將陳振賢從四樓之控制室強行帶往一樓大門口外，由記者進行拍照，並由
    戊○○持麥克風詢問陳振賢之職務，及職務內容等，並因之剝奪陳振賢之自由長
    達約數十分鐘，嗣經陳振賢及警員徐龍星一再解釋陳振賢並非廠長亦非主管人員
    ，戊○○、子○○及壬○○等人始讓陳振賢離開。
四、戊○○並於九十年十二月至九十一年一月間，以三萬元之代價，委請「飛玩資訊
    有限公司」之丁裕峰製作標題為「紅毛港遷村封港炸船」，其內容為「大型貨輪
    由外港駛進高雄港第二航道內，船身遭炸毀，該船並沈入主航道之海底內，及警
    告行行船之注意主航道之障礙物小心行駛，避免碰撞造成船體人員損失」之三Ｄ
    動畫光碟，丁裕峰並拷貝二十一片交予戊○○。戊○○並於九十一年一月二十四
    日十四時許，因紅毛港五個里里長與高雄市政府人員進行會談遷村事宜，但因無
    結論，而心生不滿，戊○○即承前開恐嚇公眾之概括犯意，於是日十六時許（起
    訴書誤載為下午二時許），在高雄市小港區海汕漁會召開記者會，並當眾公開播
    放前開內容之光碟，播放完畢後並恐嚇揚言稱：此為炸船封港第一波情形，後續
    還有第二波、第三波、第四波行動，如果警方判斷錯誤抓人，遷村一直拖，就直
    接炸船，一定會炸船，這不是開玩笑等語，恐嚇高雄港內部不特定之船舶與船員
    ，致生損害於高雄港航行商船之公共安全。
五、案經內政部警政署高雄港務警察局及高雄市政府警察局小港分局報請臺灣高雄地
    方法院檢察署檢察官偵查起訴。
    理  由
一、恐嚇公眾罪及以他法致生水路往來危險之公共危險罪部分（即被告戊○○、己○○及丙○○部分）：
（一）訊據被告戊○○固坦承「龍餐廳」平台船為其所有無動力之平台船，並有請廣
      告公司人員在該平台船上架設「炸船封港」之看板，並請被告己○○及丙○○
      二人駕駛「旭東九號」船拖龍餐廳平台船，並有請證人丁裕峰製作「炸船封港
      」之三Ｄ動畫光碟，並因遷村案停擺，而於前開時間、地點召開記者會，在記
      者會上播放該光碟等情無訛，訊之被告己○○亦坦承：有應被告戊○○之邀，
      在前開時間、地點駕駛「旭東九號」工作船拖龍餐廳平台船至主航道，並有開
      一段等情無訛，被告丙○○亦坦承：因受被告戊○○之僱請，幫被告戊○○駕
      駛旭東九號船隻並拖龍餐廳平台船等情甚明。惟被告戊○○、丙○○、己○○
      等人均矢口否認有何前開恐嚇公眾罪及公共危險罪之犯行。被告戊○○先辯稱
      ：船上所載之「炸船封港」只是口號，並未要炸船，且船上並無炸藥，另召開
      記者會播放光碟部分，事前有向小港分局刑事組長報備過，組長表示在記者會
      上怎麼講都沒關係，只要沒有實際行動就好，並不違法；且伊是要炸自己船，
      並不是要炸商船，是因政府禁建紅毛港四十年，均不解決，伊僅是要警告政府
      不要逼伊等人走上這條路，要解決問題；復辯稱：因龍餐廳平台船所停放之位
      置係漁港，因違規而被開立二張罰單，因此伊才請被告己○○及丙○○駕駛拖
      船將龍餐廳平台船另拖到旗津云云；被告己○○則稱：被告戊○○雖請伊過去
      拖船，是從紅毛港拖去小港碼頭，但伊不知是做何事，伊並沒有參與抗爭，且
      尚未將船開到主航道員警就圍過來云云；被告丙○○則辯稱：當天伊駕駛旭東
      九號工作船要將龍餐廳平台船拖回小港，且在還門出主航道前就遭警方攔阻云
      云。辯護意旨則為：被告戊○○所有之「龍餐廳」平台船是因未經核准而進入
      小港漁港第十船渠內停泊，並因之遭高雄市政府裁處罰鍰，被告戊○○為避免
      受罰，而於九十一年一月十四日委請被告丙○○、己○○駕駛拖船將前開平台
      船拖離第十船渠，但因警方誤會被告等人有炸船之意圖，而予以逮捕，且警方
      並未查獲任何爆裂物，被告如有意炸船何以船上並無任何爆裂物？且被告等人
      並無損壞、壅塞水路之情形，況且被告等人之船隻尚未駛至第二航道，根本無
      從壅塞水道，自不構成刑法第一百八十五條第一項之罪；再者，本罪需已開始
      實行損壞之事實，始足以論著手，但被告之平台船尚未至第二航道及遭攔阻，
      即並無開始損壞或壅塞等行為，而平台船上又無爆裂物，自無從損壞該平台船
      ，是被告等人既未著手，自無未遂可言。另警方在圍捕攔停時，拖船雖有撞及
      警艇，但此係因警方欲攔下拖船以致撞及，並非故意衝撞，故被告等人並無以
      強暴方式妨害公務。被告戊○○雖有製作「炸船封港」之三Ｄ光碟，但被告戊○○製作之目的係為引起政府高層之注意，對於紅毛港十幾年來之不公平對待
      ，能加以改進，而所謂「炸船封港」是為炸毀被告戊○○自己船隻，並非炸毀
      他人船隻，並希望其他行行船之注意航道安全，被告戊○○並無將前開光碟片
      寄予港務局或高雄市政府，是被告戊○○並無以前開光碟恐嚇高雄港務局或高
      雄市政府，及被告戊○○之目的與行為並非出於恐嚇安全，亦不至於危害於安
      全等語。
（二）經查：
  １、右揭犯罪事實，業據證人即執行勤務之高雄港務局激動派出所所長丁○○在庭
      證稱：於九十一年一月十四日十四時許接獲勤務中心通知，全所人員取消休假
      待命，是因被告戊○○當時要炸船封港，伊即奉局長指令到現場維護安全，駕
      船者為被告丙○○及己○○，被告己○○當時身上並無酒味，且無酒醉情形，
      被告丙○○、己○○二人駕駛拖船將平台船從紅毛港輪渡站開出，並開到航道
      前遭警攔下，被告己○○、丙○○剛開出時，就有三搜警艇在後方並喝令被告
      己○○、丙○○停止，但被告己○○、丙○○仍然加足馬力往外開，並不聽制
      止，被告戊○○另在龍餐廳平台船上，伊判斷港警所的小船可能會翻覆，且被
      告等人駕船硬要擠出去，故讓被告等人先前進後再出了第十船渠時被攔截阻擋
      等語甚明（見乙○九十一年七月九日及同年月三十日訊問筆錄），復有證人即
      製作「炸船封港」三Ｄ動畫光碟丁裕峰亦證稱：被告戊○○約於九十年十二月
      間透過友人介紹後，約伊前往被告戊○○任職之「海事工程工會」商討製作光
      碟片，被告戊○○當時交付一份製作內容分鏡表，要伊依照分鏡表內容製作三
      Ｄ動畫光碟，該光碟內容為「貨櫃商船由外海駛進高雄港航道內，遭炸彈炸沈
      ，沈入海底」等畫面，伊於九十一年一月中製作完成，並交予被告戊○○，被
      告戊○○並付三萬元之製作費用，被告戊○○在製作時並未說明製作光碟作何
      用途，伊將光碟交予被告戊○○後，有先播放供被告戊○○驗收，被告戊○○
      驗收後並委託伊拷貝二十片，伊共交付二十一片光碟騙予被告戊○○等語甚明
      。
  ２、且共犯即被告己○○於警、偵訊及乙○調查時分別坦承：「（問：你與丙○○
      輪流駕駛旭東九號工程船，將龍餐廳平台船拖往第二港口主航道欲作何用？有
      無受人指使？）我們是受戊○○之指使，將龍餐廳平台船拖至高雄港第二港口
      主航道，企圖影響阻止船隻進出高雄港，造成壓力，以便政府儘快處理紅毛港
      遷村案（問：警方於你們抗爭現場蒐證有名男子上宣傳車，以擴音器廣播鼓譟
      抗爭民眾，並欲以封港炸船，該名男子係為何人？）戊○○」、「（問：警察
      阻止你們時，戊○○有無聯絡你們繼續開到主航道？）有，戊○○跟丙○○聯
      絡說，要丙○○繼續開拖船，但是警察就叫我們過去」等語甚明；及被告丙○○於警詢中亦陳稱：伊受僱於被告戊○○，擔任私人司機及駕駛小船等工作，
      並於九十一年一月十四日十八時五分許，受被告戊○○之指示，與被告己○○
      及不之姓名之漁民共同將旭東九號拖船連結龍餐廳平台船駛近航道前才由伊接
      手駕駛，目的地為高雄港二港口之航道，當時被告戊○○是在龍餐廳平台船上
      ，伊有聽被告戊○○表示欲將該平台船拖往航道，並炸沈於航道中以阻塞船隻
      進出，當時伊雖有看見警察人員駕駛警艇制止伊等人前進，但因當時被告戊○○以無線電指示伊將平台船繼續拖往航道，所以伊未聽警察人員之勸阻繼續前
      進等語（見警卷第一頁至第五頁背面調查筆錄，及乙○九十一年六月十四日訊
      問筆錄）。且被戊○○於乙○調查時仍陳稱：如果政府不處理紅毛港遷村案，
      伊要炸自己的貨輪，但伊並沒有要炸外國商船等語（見乙○九十一年三月七日
      訊問筆錄）。顯見被告戊○○、己○○及丙○○等人駕駛旭東九號拖船，欲將
      龍餐廳平台船拖往高雄港第二港口航道上，並恐嚇稱要炸船，以作為阻礙其他
      船舶之航行，以達訴求紅毛港遷村案，而非單純將龍餐廳平台船拖往旗津等情
      甚明。
  ３、且經勘驗九十一年一月十四日被告戊○○、己○○、丙○○等人炸船封港行動
      錄影帶所呈：被告戊○○所有之龍餐廳平台船上架設有大型看板，看板上並載
      有「炸船封港、反煤炭指揮中心」等大型標語，且有改裝成宣傳車之自小貨車
      之車身上亦釘有看板，載有「炸船封港、紅毛港案、攻擊報復」等標語，且於
      記者訪問被告戊○○時，被告戊○○一再公開於傳播媒體前表示：因遷村一直
      、拖，紅毛港遭污染而抗議，因紅毛港位於二港口中，為台灣經濟命脈咽喉，
      故伊打算炸船，今天炸不成，還有明天、後天可以炸船，伊打算以黃色水中爆
      破炸藥，從船底開炸，將船炸在國際航道上，伊準備採取四波行動，第一波是
      炸航道、第二波是炸碼頭、第三波是炸小碼頭、第四波用電腦動畫通之世界航
      商，高雄港炸船已阻塞航道，航商須自行注意小心撞船，只有炸航道，讓政府
      知道紅毛港案，及被告戊○○、丙○○、己○○等人，由被告丙○○駕駛拖船
      駛至平台船旁，被告戊○○則指揮如何將平台船與拖船綁在一起，並經員警阻
      止，該次行動終止，（畫面跳過）被告戊○○在宣傳車上手持麥克風揚言稱：
      看你們多會擋（指員警），港警所、小港派出所你們聽清楚，今天不會拖，還
      有明天、後天，看你們多會擋‧‧‧，我是用炸船、包船的發動方式，大家回
      去通知，我要跟小港分局、紅毛港派出所警告，你們最好不要管，學聰明一點
      ，請港警所處理就好‧‧‧，是日十二時許，被告戊○○指示一名不詳姓名、
      年籍之穿著潛水裝之成年男子跳入紅毛港內，之後被告戊○○則向現場記者表
      示：伊有四名潛水伕，如果政府不出面處理紅毛港案，就要潛水伕潛去外籍貨
      輪那邊，以鋼索攔住貨輪，貨輪一發動絞到鋼索就成死船等語，記者並問被告
      戊○○如此做，是否違法，被告戊○○表示，沒有辦法，伊等準備炸，且不定
      時，也可能在半夜到貨輪那裡綁住螺旋槳，用鋼索纏住，被告戊○○之身後即
      有一艘外國運煤貨輪，是日二十時許，由被告己○○、丙○○駕駛拖船將龍餐
      廳平台船拖出紅毛港船渠外，之後即有港務局之小艇擋住該拖船，副局長即下
      令逮捕被告丙○○、己○○二人（見乙○九十一年七月九日及七月三十日勘驗
      筆錄）。
  ４、另有勘驗被告戊○○於九十一年一月二十四日十六時許召開記者會時，當眾播
      放被告戊○○請證人所製作「炸船封港」之光碟所呈：該光碟內容為分隔數畫
      面所成，並有音效，畫面之始為「紅毛港遷村案逼民炸船封港」之標語，接者
      出現高雄港第二港口之位置圖，續而畫面出現一艘大型船舶駛進主航道，並於
      船身中間位置發生爆炸，該大型船即沈於主航道，接著出現「敬告航行船隻，
      注意主航道之障礙物，請小心行駛，避免碰撞造成船體人員損失」之標語等情
      ，有翻拍前開光碟內容相片十幀在卷可按，九十一年聲羈字第五二號刑事卷九
      十一年一月二十五日訊問筆錄，及乙○九十一年七月三十日勘驗筆錄均在卷可
      按。
  ５、此外，並有「龍餐廳平台船」之翻拍照片一紙、估價單二紙、指認被告戊○○
      之口卡資料三紙及九十一年一月五日至同年六月三十日之船期預報表二張均附
      卷可憑。
  ６、至於被告戊○○聲請傳訊證人即高雄市市長謝長廷，以證明被告戊○○於是前
      已向市長報備過前開抗議行動，以證明被告戊○○並無犯罪之故意，然查，被
      告戊○○自陳：係於九十一年一月間去找證人謝長廷，說明有些假動作希望引
      起注意，但被告戊○○、丙○○及己○○等人之行為，係已引起欲航行於高雄
      第二港口之船舶之船員，及公司人員等不特定公眾畏怖生命、身體及財產遭受
      損害，此與證人謝長廷是否知悉顯無關連性，並無調查之必要，併此說明。
二、妨害自由罪部分（即被告戊○○、壬○○、子○○部分）：
（一）訊據被告戊○○、壬○○及子○○固坦承有前往台電大林燃煤儲運廠參與被告
      戊○○所發起之抗議活動，且有帶被害人陳振賢下樓，惟均矢口否認有何妨害
      自由之犯行，被告戊○○辯稱：當天伊是一人前往大林煤場，是民眾自己跟在
      伊身後前往，伊並未向警衛表示如果不開門，就要打人，亦未聽到其他民眾如
      此說，伊並沒有抓住被害人陳振賢云云；被告壬○○辯稱：當天並非伊駕駛宣
      傳車，且伊並未向警衛表示如果不開門，等一下進去要打人，伊並未強押被害
      人陳振賢下樓，是伊與被告戊○○、子○○等三人徵得被害人陳振賢之同意後
      請其下樓向民眾說明是否圍廠長，被害人陳振賢僅一再說明不是廠長，並未拒
      絕，且因當時候面民眾很激動，伊就以左手扶著被害人陳振賢的肩膀下樓，警
      衛雖有在旁，叫伊不要抓著被害人陳振賢，但並未表示被害人陳振賢不是廠長
      ，且未阻止伊等人帶被害人陳振賢出去云云；被告子○○辯稱：當天並無人發
      起前往台電大林煤場抗爭活動，是老百姓自行前往，伊就跟著一起過去，伊並
      未向台電大林煤場的守衛表示，如果不開門，等進去後要打人等語，且伊在四
      樓控制室，見到控制室主任陳振賢，伊以為被害人陳振賢為廠長，被害人陳振
      賢雖有表示不是廠長，伊以為被害人陳振賢在說謊，就請被害陳振賢到樓下外
      面一樓大門口，被害人陳振賢並未拒絕跟伊等人下去，伊並未勒住或捏住被害
      人陳振賢的脖子，亦無警衛攔阻，且伊僅要求被害人陳振賢出面主持公道，並
      未要求被害人陳振賢下跪、道歉，另被告戊○○、壬○○均未抓著被害人陳振
      賢，僅在旁保護被害人陳振賢云云。辯護意旨則以：被告戊○○等人將被害人
      陳振賢自台電大林廠自四樓請至一樓之事，僅係請被害人陳振賢說明台電立場
      ，及對於紅毛港居民之污染情形予以交代，並無限制被害人陳振賢之人身自由
      之意，且被告戊○○於發現被害人陳振賢非主管後，即禮貌請被害人陳振賢回
      行政大樓，顯見被告等人並無出於妨害自由之意，其間或有肢體上之衝突，然
      係因村民圍繞，被告等人恐被害人陳振賢發生傷害，才基於保護目的為之等語
      。
（二）經查：
  １、右開犯罪事實，業據被害人陳振賢分別於警、偵訊中指述明確，於警詢中指陳
      ：九十一年一月十五日九時三十五分許，伊在四樓控制室上班時，突然聽見“
      碰”的聲音，伊就從四樓陽台往下看看見大門遭民眾推倒，伊見狀認不妙，本
      要將控制室大門關閉，但發線抗議民眾爬樓梯前往六樓找廠長，因找不到就到
      四樓控制室，約有數十名及記者進入控制室，被告戊○○見伊叫伊立即下去，
      但伊表示在上班，並在控制室之操作電盤不能離開，但被告戊○○馬上站在伊
      右邊，將伊右手挾住，被告壬○○挾伊左手，在下樓時，伊的脖子也被後面的
      被告子○○用手勒住，致伊動彈不得，現場雖友人喊打，但並無人打伊，致伊
      每天上下班都會害怕等語綦詳（見警卷第十二頁至第十三頁背面詢問筆錄），
      於檢察官偵查中亦指稱：「（問：「九十一年一月十五日上午九時許，你是否
      在台電大林煤場控制室？）是的（問：當時你在控制室，是否把你押下去樓下
      ？）是的（問：如何押你下樓？）左右手均把我架者，約把我押了十幾分鐘（
      問：脖子有否被勒住？）有的（問：共幾人押你？）碰到我身體有三人，其他
      上有十幾人，我也不知何人押我，戊○○有拉我」等語綦詳（見九十一年偵字
      第三０八四號偵查卷第九頁及其背面訊問筆錄）。
  ２、復有證人即台電大林煤場保警隊隊員徐龍星證稱：伊當天擔任八點至時點至台
      便大林煤場大碼頭崗哨，十點至十二點則至分隊部值班，在九十三十五分許，
      突然接到煤場行政大樓二崗勤務隊員之電話稱：行政大樓大門前有紅毛港居民
      約四百多人在大門前叫喊、抗議，並已將大門推倒，伊立即趕過去支援，並見
      被告戊○○、壬○○及子○○等人將台電大林煤場控制室運轉員陳鎮賢從四樓
      控制室押下樓，並前往大門外右側之高雄市環保公務車附近，陳振賢是被挾持
      方式押下樓，被告戊○○抓陳振賢右手肘、被告壬○○抓住陳振賢左手肘，被
      告子○○則在陳振賢後面扣住陳振賢頸部，伊見狀就到被告戊○○身旁，向被
      告戊○○及在場民眾說明陳振賢只是員工不是廠長，之後大林發電廠之公關邱
      股長也趕到現場，向居民說明保警對沒有騙居民，此時被告戊○○等人才將陳
      振賢放開，為陳振賢之安全，伊即將陳振賢帶回控制室，防再度招挾持等語；
      證人即保安警察第二總隊隊員大林煤場之安全維護警衛夏萬和亦證稱：於九十
      一年一月十五日十時二十分許，被告戊○○率領民眾約百餘人前至煤場大碼頭
      大門前抗議，並大聲叫喊，叫伊將門打開，且揚言若伊不打開門就要將門推開
      並要打伊，伊仍婉言相勸，並制止被告等人欲強行進入場區，但被告等人及民
      眾約有三十餘人將大門推倒，強行侵入大碼頭卸媒區，伊當時很害怕，因當時
      很多人等語；證人亦為保安警察第二總隊隊員吳國英亦證稱：於九十一年一月
      十五日九時三十五分許，紅毛港遷村促進委員會之主任戊○○率領約四百餘人
      民眾至大林煤場行政大樓門前，大聲吆喝叫伊開門，若伊不開門要給伊好看，
      伊請民眾不要激動，並於聯絡廠長之際，大門就遭被告戊○○率眾推倒，並衝
      進行政大樓，因當時伊僅一人無法阻擋，即打電話聯絡支援員警，掛完電話就
      看見被告戊○○、壬○○及子○○三人強押一名操作員陳振賢下樓，被告戊○○押住被害人陳振賢右手，伊立即上前制止、阻攔，被告子○○、壬○○及與
      民眾等人就向伊表示如再阻攔就要打伊，並將被害人陳振賢壓制大馬路，且宣
      傳車上吆喝要被害人陳振賢下跪賠罪，當時被告戊○○係控制被害人陳振賢之
      右手，被告壬○○則抓住左手處，被告子○○則勒住被害人陳振賢之脖子等語
      甚明（見警卷第六頁至第十一頁詢問筆錄，及九十一年度偵字第三０八四號偵
      查卷第十頁至第十一頁訊問筆錄）。
  ３、另有證人即當天進行採訪之民視攝影記者洪進吉到庭證稱：詐船封港抗議後隔
      天，因聽居民及同業講第二天仍有抗爭行動，伊才前往渡船廠集合，並見被告
      戊○○喊稱：要去大林煤場找廠長，並看回饋金及遷廠如何處理，約有五百位
      民眾一同前往，到大民煤場時，因大門是關著，就有居民請警衛開門，警衛未
      開門，有居民恐嚇警衛稱：如果不開門，等一下進去要打人，事後民眾推倒大
      門，伊一同進入行政大樓，並走樓梯上去，到三樓時聽到一樓有人喊打的聲音
      ，伊就趕快下樓，到一樓大廳見被告戊○○、壬○○二人帶著一位台電的行政
      人員，當時被告壬○○用手扶著該名人員的手，被告戊○○則一手持麥克風，
  另一手也碰著該名行政人員，但碰觸和部位伊不清楚，被告戊○○、壬○○是
      邊拉著該名行政人員邊走路，伊有聽見被告戊○○要求該名行政人員做說明，
      但要說明何事伊不清楚，且從行政大樓走到大門口該名行政人員有向被告戊○○表示找錯人，其沒有辦法處理等語，但被告戊○○並沒有讓該名行政人員回
      辦公室，仍將之帶至大門口，則詢問該名行政人員何時不要污染紅毛港，及有
      關遷廠問題，但該名行政人員說無法回答，事後伊看到被告戊○○跟該名行政
      人員道歉並握手等語亦詳（見乙○九十一年時月十六日審判筆錄）。
  ４、且被告壬○○、子○○二人於警詢中均承稱：渠等均有參加九十一年一月十五
      日上午九時三十分，在高雄市○○區○○路台電大林燃煤儲運場群眾抗議活動
      ，本事件是因紅毛港居民不滿，經由紅毛港權益促進會發起，由被告戊○○策
      劃該活動，被告壬○○負責駕駛宣傳車，被告子○○負責敲鑼打鼓號召民眾，
      被告壬○○、子○○即隨在場群眾將大門推倒後，並均與被告戊○○等人進入
      行政大樓請正在執行職務之員工陳振賢下樓向紅毛港居民說民是否為廠長，並
      未強押被害人陳振賢，但因被害人陳振賢下樓後可能見人多會怕要跑，故均與
      被告戊○○將被害人陳振賢之手挾住等語甚明（見警卷第三頁至第四頁背面詢
      問筆錄）。然據被告戊○○於乙○調查中先承稱：伊在辦公大樓三、四樓之樓
      梯間遇到被害人陳振賢，伊只要請問被害人陳振賢問題，但衝動的百姓就抓住
      被害人陳振賢的手，伊就護著被害人陳振賢，並叫民眾不要衝動，是民眾將被
      害人陳振賢從四樓抓到一樓，伊請教被害人陳振賢幾個問題後救護著被害人陳
      振賢，並幫他開路，護者被害人陳振賢上樓（見乙○九十一年三月七日訊問筆
      錄），復改稱：伊先去廠長室找人，但廠長室無人，伊下樓到六、七樓間，聽
      見百姓找到廠長，伊就叫被告壬○○、子○○去圍住該名職員，以保護該名職
      員，被害人陳振賢從五樓被帶到一樓，伊並沒有圍在被害人陳振賢旁邊，伊是
      走在後面，伊一直到該名職員被帶到一樓才有與被害人陳振賢接觸，且伊並未
      強行將被害人陳振賢帶至大門口外，是百姓帶被害人陳振賢至大門口，伊有叫
      被告壬○○在旁邊保護他，在整個過程中，伊沒有看到被告子○○等語（見乙○九十一年八月二十日訊問筆錄），是被告戊○○先後所述有關是否有帶被害
      人陳振賢自行政大樓至大門口，先稱有，復改稱沒有，係由民眾所帶等情迥異
      ，已有疑義，並據被告子○○於乙○調查中所稱：伊與被告戊○○、壬○○三
      人帶著被害人陳振賢從四樓走到一樓過程中，並未碰到被害人陳振賢，伊與被
      告戊○○、壬○○三人均張開雙手圍住被害人陳振賢，因當時民眾很多，是為
      保護被害人陳振賢等語；被告壬○○則稱：當時被告戊○○及子○○均有走在
      旁邊，被告戊○○是走在伊與被害人陳振賢前面，被告子○○走在何處，伊不
      記得等語（均見乙○九十一年八月二十日訊問筆錄），即被告壬○○、子○○
      二人於警詢及乙○調查時先後所述相歧，究竟被害人陳振賢遭被告三人帶下樓
      過程中係由被告三人以雙手圍護住，或僅由被告壬○○、子○○二人護著被告
      ，而當時被告戊○○人在何處，被告三人所述均不同，顯均為飾謝之詞，不足
      採信。
  ５、且業經乙○勘驗民事電視公司所提供九十一年一月十五日被告三人等人前往台
      電大林煤場之錄影帶所呈：被告張吉熊及數名民眾推倒台電大民煤場之鐵門，
      並進入廠區之辦公區域，（畫面跳過）被告壬○○雙手扶在被害人陳振賢之肩
      上，被告子○○則站在被害人陳振賢左側，以右手推著被害人陳振賢之脖子處
      ，被害人陳振賢欲回頭，但遭被告壬○○、子○○推著走，被告戊○○走在後
      面，（畫面跳過）被告戊○○站在被害人陳振賢左側，以一手扶著被害人陳振
      賢之肩膀，另一手持麥克風，表示要被害人陳振賢到前面大門口處詢問問題，
      被告壬○○則走在被害人陳振賢右側以左手推祝被害人陳振賢肩膀，被害人陳
      振賢則不斷回頭（所述內容並不清楚），被告子○○則走在被害人陳振賢後方
      ，亦向被害人陳振賢示意到前方大門口處，並有警衛跟隨在後方表示不要碰被
      害人陳振賢等情甚明（見乙○九十一年九月十日勘驗筆錄）。此外，並有報告
      書三份附卷足憑。
  ６、綜前稽證，足認被告戊○○、壬○○及子○○三人，在行政大樓內見被害人陳
      振賢時，被害人陳振賢已一再說明清楚並非廠長或主管，無法負責，足認被告
      戊○○、壬○○、子○○等三人早已明知被害人陳振賢並非廠長或其他相關單
      位之主管，仍執意要求強行帶被害人陳振賢至一樓大門口外，進行詢問及要求
      被害人陳振賢說明有關污染、補償及遷廠事宜，並供記者拍照，被告戊○○等
      人之口吻雖非凶悍，及事後有與被害人陳振賢道歉並握手，但並不足以影響已
      妨害被害人陳振賢之自由之情甚明。被告三人前開所辯，均為卸責之詞，不足
      採信，被告三人此部分之犯行明確，均堪以認定。
  ７、至於被告戊○○聲請傳訊證人陳振賢到庭，證明被告戊○○當天是否是在保護
      證人陳振賢乙節，惟查，證人陳振賢部分，業經於警、偵訊中均經傳訊，且已
      陳述甚明，查無再予傳訊之必要，且被告戊○○、子○○、壬○○等人主觀事
      項，被害人陳振賢顯無法得知，此部分事證明確，核無再傳訊證人陳振賢之必
      要，附此說明。
（三）綜上所述，被告等人前開犯行明確，被告等人所辯，均係事後卸責之詞，不足
      採信本件事證明確，被告等人之犯行均堪認定。
三、查第十船渠及航道均為可供公眾往來之水路，被告戊○○一再揚言炸船，並有拖
    船之行動，即被告戊○○、己○○、丙○○等人以恐嚇手段致使其他欲行駛之商
    船或煤船均因擔心遭波及而不敢航行，足認已生公眾往來之危險，被告戊○○、
    丙○○、己○○等人駕駛旭東九號拖船將龍餐廳平台船拖自船渠內欲拖往航道上
    ，雖尚未抵達航道為警攔阻，但該段航程為連結停泊船隻及航道之水路，係屬可
    供公眾往來之水路，核被告戊○○、己○○、丙○○此部分所為係犯刑法第一百
    五十一條之恐嚇公眾罪，及同法第一百八十五條之公共危險罪。公訴意旨雖認被
    告戊○○、己○○、丙○○此部分犯行，係恐嚇高雄港務局及高雄市政府，而犯
    刑法第三百零五條之恐嚇危害安全罪，然查，刑法第三百零五條之所謂恐嚇他人
    是指特定之一人或數人而言，如其所恐嚇者為不特定人或多數人，則為刑法第一
    百五十一條之恐嚇公眾罪，而被告戊○○、丙○○及己○○等人前開恐嚇行為顯
    非對於特定之高雄港務局及高雄市政府為之，且又查無其他積極證據足認被告戊○○、丙○○及己○○三人有刑法第三百零五條之犯行，原應為無罪之諭知，惟
    公訴意旨認部分與前開被告戊○○、己○○及丙○○三人另犯刑法第一百八十五
    條之公共危險罪有牽連犯之裁判上一罪之關係，爰不另為無罪之諭知；另公訴人
    雖未論及刑法第一百五十一條之規定，惟此部分之犯罪事實已於起訴書之犯罪事
    實欄載明被告戊○○、己○○及丙○○等人之恐嚇公眾行為，致生危害於不特定
    之高雄港商船航行之安全明確，堪認已就刑法第一百五十一條之恐嚇公眾罪之犯
    罪事實業已起訴，乙○應併予審理，均附此說明。又被告戊○○、壬○○及子○○所為，則係犯刑法第三百零二條之妨害自由罪。被告戊○○先後多次恐嚇公眾
    之犯行間，時間緊接，犯罪構成要件相同，顯係基於概括之犯意反覆為之，應依
    連續犯之規定論以一罪，並加重其刑。被告戊○○所犯上開恐嚇公眾及公共危險
    二罪間，有方法結果之牽連關係，應從較重之刑法第一百八十五條第一項之罪處
    斷。被告戊○○、己○○、丙○○等人與不詳姓名之居民多人間就前開恐嚇公眾
    罪及公共危險罪之犯行；及被告戊○○、壬○○及子○○間人就前開所犯妨害自
    由之犯行間分別有犯意聯絡及行為分擔，均為共同正犯。又被告戊○○所犯前開
    公共危險罪及妨害自由罪間，犯意個別，罪名不同，應分論併罰之。爰審酌被告
    戊○○、己○○、壬○○、子○○之素行尚可，被告丙○○素行良好，然被告戊○○並身為高雄市議員之候選員，雖為紅毛港之遷村案懸宕未決，及紅毛港長期
    遭受污染情形嚴重作為訴求，竟不以合法、不理性之手段為目的，動輒以恐嚇、
    脅迫、妨害自由等方式致生事端，要脅政府相關部門，是為民主政治最差之示範
    與行為，且此次炸船封港及前往台電大林煤場之抗議活動均係由被告戊○○所發
    起，被告己○○、丙○○負責駕駛旭東九號拖龍餐廳平台船欲至高雄港第二港口
    航道上之行為程度，對於公眾之影響甚鉅，另被告壬○○、子○○對於被害人陳
    振賢妨害自由之行為程度，被害人陳振賢因之所受之驚嚇，及犯後被告等人均否
    認犯行，惟在庭態度均認良好之態度等一切情狀，分別量處如主文所示之刑。末
    查，被告丙○○、己○○、壬○○及子○○等人前均未曾受有期徒刑以上刑之宣
    告，有台灣高等法院被告全國前案紀錄表四份在卷可考，認渠等經此偵、審程序
    及受刑宣告，當知警惕，應無再犯之虞，因以所宣告之刑以暫不執行為適當，並
    依刑法第七十四條第一款之規定，均予宣告緩刑三年，以啟自新，並觀後效。又
    為加強被告己○○、丙○○、壬○○及子○○等人之正確法律觀念，於刑期內應
    付保護管束。
四、扣案之「龍餐廳平台船」一艘及「紅毛港遷村炸船封港」三Ｄ動畫光碟二十一片
    ，均為被告戊○○所有，業據被告戊○○供承在卷，及證人丁裕峰證述甚明，且
    均為被告等人犯前開罪所用之物，均應依刑法第三十八條第一項第二款之規定沒
    收之。另扣案之電腦一台（含螢幕及主機），則為海事工程工會所有，有證人即
    該工會受僱員王淑美證述明確，即非被告等人所有之物，不另為沒收之諭知，附
    此說明。
據上論斷，應依刑事訴訟法第二百九十九條第一項前段，刑法第二十八條、第五十六
條、第一百五十一條、第一百八十五條第一項、第三百零二條第一項、第五十五條、
第三十八條第一項第二款，罰金罰鍰提高標準條例第一條前段，判決如主文。
本案經檢察官黃彩秀到庭執行職務。
中      華      民      國    九十一    年     十一     月    二十二    日
                        臺灣高雄地方法院刑事第四庭
                            法    官   程克琳
右正本證明與原本無異。
如不服本判決，應於判決送達後十日內，向乙○提出上訴狀。
                            書 記 官    梁瑜玲
中    華    民    國      九十一      年      十一      月    二十九日
【本案論罪科刑法條】
刑法第一百八十五條第一項損壞或壅塞陸路、水路、橋樑或其
他公眾往來之設備或以他法致生往來之危險者，處五年以下有期徒刑、拘役或五百元
以下罰金。
刑法第三百零二條第一項：
私行拘禁或以其他非法方法，剝奪人之行動自由者，處五年以下有期徒刑、拘役或三
百元以下罰金。
刑法第一百五十一條：
以加害生命、身體、財產之事恐嚇公眾，致生危害於公安者，處二年以下有期徒刑。
